臺灣臺北地方法院刑事判決　　　　　　　　　　　　　　九十年度交易字第二九號
　　公　訴　人　臺灣臺北地方法院檢察署檢察官
　　被　　　告　甲○○
右列被告因業務過失傷害案件，經檢察官提起公訴（八十九年度偵字第一八九二一號
），本院判決如左：
    主  文
甲○○從事業務之人，因業務上之過失傷害人，處有期徒刑貳月，如易科罰金以參佰
元折算壹日。
    事  實
一、甲○○係計程車司機，為從事駕駛業務之人，於民國八十九年五月九日下午十時
    許，駕駛車牌號碼Ｂ九─八六八號營業小客車，沿臺北市○○○路由北向南方向
    行駛，迨於同日下午十時十分許，行經八德路、光復北路口，本應注意汽車迴車
    前，應暫停並顯示左轉燈光或手勢，看清無來往車輛，並注意行人通過，始得迴
    轉，而依當時天候晴、夜間有照明、路面乾燥、無缺陷及道路無障礙、視距良好
    等情形，又無不能注意之情事，詎其駕車行經前開路段欲迴轉時，於迴轉前，竟
    疏未注意來往車輛，致其駕駛之上開車號營業小客車右前保險桿與適時沿光復南
    路由南向北方向行駛由乙○○騎乘之車牌號碼ＣＩＧ─六八六號重型機車左後側
    車身發生擦撞，致乙○○人車倒地，機車向前滑行，而受有左肘、左膝、左踝擦
    挫傷等傷害。甲○○於肇事後，在偵查犯罪機關未發覺犯罪前，報警自首其犯罪
    而接受裁判。
二、案經乙○○訴由臺北市政府警察局松山分局報告臺灣臺北地方法院檢察署檢察官
    偵查起訴。
    理  由
一、訊據被告甲○○固坦承其係計程車司機，有駕駛上開車號營業小客車與告訴人乙
    ○○所騎乘之機車發生擦撞之事實，惟矢口否認有何過失傷害之犯行，辯稱：當
    時係告訴人超速，突見伊駕駛之車輛後緊急煞車滑倒，再撞上伊車輛之輪胎云云
    。惟查：
    (一)右揭事實業據告訴人乙○○迭於檢察官偵查中及本院審理中指述歷歷，且證人
      即到場處理員警丙○○於本院審理中亦結證稱：「（問：Ａ車（即被告駕駛車
      輛）右前保險桿有擦撞痕，是否就是與機車的撞擊痕跡？）是的，我有記載Ｂ
      車（即告訴人騎乘之機車）車身有Ａ車的黃漆黏在上面。（問：排水溝那邊的
      刮痕是否就是機車刮痕？）是的，就是我們在事故調查表中所繪製的刮痕。」
      （見本院九十一年三月二十八日訊問筆錄第四頁）等語明確，並有博仁綜合醫
      院診斷證明書、道路交通事故調查報告表、道路交通事故補充資料表、交通事
      故分析研判表各乙紙、交通事故現場照片六幀及被告與告訴人之交通事故談話
      紀錄表各一紙附卷可稽。
    (二)按汽車迴車前，應暫停並顯示左轉燈光或手勢，看清無來往車輛，並注意行人
      通過，始得迴轉，道路交通安全規則第一百零六條第五款定有明文。經查，被
      告駕車行經前開路段欲迴轉時，於迴轉前，竟疏未注意來往車輛，致其駕駛之
      上開車號營業小客車右前保險桿與適時沿對向行駛由告訴人騎乘之重型機車左
      側車身發生擦撞等情，除據告訴人迭於本案偵審中堅指不移外，被告於警製作
      談話記錄表時亦自承：「．．．當我車正迴轉至往北的第二快道時（車身為斜
      向），當時我的方向盤向左打死正迴轉時，我突見我車右前方有部機車滑倒向
      北側倒地滑。」，有上開告訴人之交通事故談話記錄表乙紙在卷可參，且事發
      當時天候晴、夜間有照明、路面乾燥、無缺陷及道路無障礙、視距良好，有道
      路交通現場事故調查表乙紙附卷可佐，是並無不能注意之情事，竟仍疏於注意
      而與告訴人擦撞，足徵被告迴轉時確有違反前揭條文所定注意義務，就本件交
      通事故具有過失無訛。
    (三)又被告雖復辯稱本件係告訴人先倒地後再撞上伊車輛之輪胎，而該車輛右前保
      險保桿之擦撞痕係舊痕，非本件造成，至告訴人機車上黏有黃色漆痕係告訴人
      滑倒後再撞及停在路旁之計程車云云，惟被告之車輛右前保險桿有擦撞痕，且
      該擦撞痕跡係於迴轉時與告訴人騎乘之機車擦撞所造成，此有前開現場照片在
      卷可佐並經證人丙○○結證屬實，已如前述，且觀諸本件道路交通事故調查報
      告表，告訴人機車滑倒後所產生之刮地痕係位於擦撞地點之右前側（依光復北
      路南往北方向），苟若告訴人係先行滑倒再撞擊被告駕駛車輛，則該刮地痕應
      位於擦撞地點之後（依光復北路南往北方向）即靠近與八德路之交岔路口處，
      顯見告訴人係遭被告撞擊後，始倒地滑行，造成刮地痕，亦證被告所辯不實。
    (四)另本件經送臺北市車輛行車事故鑑定委員會鑑定，亦認本件根據事故現場圖、
      車損及雙方筆錄研判，Ａ車迴轉前不注意來往車輛，違反道路交通安全規則第
      一○六條第五款之規定，而Ｂ車尚未發現違規情形等情，此有該委員會北鑑審
      字第八九六○二七七四○○號鑑定意見書附卷可考。而告訴人確因本件車禍而
      受有上開傷害，亦經被告供承在卷，則被告之過失與告訴人所受傷害間顯有相
      當因果關係。綜上所述，被告所辯，顯係事後卸責之詞，不足採信，本件事證
      明確，被告過失犯行洵堪認定，應依法論科。
二、查被告甲○○係計程車司機，為從事業務之人，核其所為係犯刑法第二百八十四
    條第二項前段之因業務上過失傷害人罪。又查被告於偵查機關發覺犯罪前，主動
    向前往現場處理之警員當場承認為肇事人而接受裁判，有臺北市政府警察局松山
    分局交通分隊八十九年五月九日自首調查表一份存卷可證，合於自首之要件，依
    刑法第六十二條前段之規定減輕其刑。爰審酌被告並無前科，有臺灣高等法院被
    告全國前案紀錄表及臺灣高等法院檢察署刑案紀錄簡覆表各一紙附卷可憑，及其
    犯罪之情節、所生之危害、犯罪後之態度及未與告訴人達成和解等一切情狀，量
    處如主文所示之刑。至刑法第四十一條於被告行為後法律修正（九十年一月四日
    修正，同年月十日公佈施行，同年月十二日生效），比較新舊法，自應適用修正
    後第四十一條第一項前段，諭知易科罰金之折算標準，以示懲儆。
據上論斷，應依刑事訴訟法第二百九十九條第一項前段，刑法第二條第一項前段、第
二百八十四條第二項前段、第六十二條前段、第四十一條第一項前段，罰金罰鍰提高
標準條例第一條前段、第二條，判決如主文。
本案經檢察官丁○○到庭執行職務
中      華      民      國     九十一     年      四     月     十五    日
                                       臺灣臺北地方法院交通法庭
                                         法  官  劉  嶽  承
右正本證明與原本無異。
如不服本判決，應於判決送達後十日內向本院提出上訴狀(應抄附繕本)。告訴人
或被害人如對於本判決不服者，應具備理由請求檢察官上訴，其上訴期間之計算
係以檢察官收受判決正本之日期為準。
                                         書記官  江  虹  儀
中      華      民      國      九十一    年      四     月     十五    日
附錄本案論罪科刑法條全文：
刑法第二百八十四條第二項
從事業務之人，因業務上之過失傷害人者，處一年以下有期徒刑、拘役或一千元以
下罰金。致重傷者，處三年以下有期徒刑，拘役或二千元以下罰金。
